【裁判字號】    97,訴,984
【裁判日期】    970806
【裁判案由】    強盜等
【裁判全文】
臺灣高雄地方法院刑事判決               97年度訴字第984號
公  訴  人  臺灣高雄地方法院檢察署檢察官
被      告  甲○○
                    （現於臺灣高雄戒治所）
選任辯護人  郭國益律師
被      告  丙○○
                    （另案於臺灣高雄第二監獄執行中）
上列被告因強盜等案件，經檢察官提起公訴（96年度偵字第
26066 號），本院判決如下：
    主  文
甲○○犯準強盜罪而有刑法第三百二十一條第一項第二款、第三
款情形，累犯，處有期徒刑捌年。扣案之螺絲起子壹支、鐵撬壹
支，均沒收之。
丙○○共同犯攜帶兇器，毀壞門扇竊盜罪，處有期徒刑壹年。扣
案之螺絲起子壹支、鐵撬壹支，均沒收之。
    事  實
一、甲○○前因違反肅清煙毒條例等案件，經分別判處有期徒刑
    3 年2 月、5 月、1 年、3 年4 月，執行後於民國87年11月
    10日縮短刑期假釋出監，於假釋期間又因違反毒品危害防制
    條例案件，經判處有期徒刑7 月，前開假釋即遭撤銷，並應
    執行殘刑4 年2 月23日，於95年3 月27日縮短刑期執行完畢
    。詎仍不知悔改，復與丙○○基於為意圖為自己法所有之竊
    盜犯意聯絡，於96年9 月6 日上午9 時許，一同前往乙○○
    位於高雄縣彌陀鄉○○路19號住處後門，由丙○○在外把風
    ，甲○○則持其所有客觀上可供兇器使用之螺絲起子及鐵撬
    各1 支，以螺絲起子破壞該處後門門鎖後侵入屋內（侵入住
    宅部分，未據告訴），在乙○○住處1 樓客廳，竊取乙○○
    所有之OKWAP 手機1 支（值約新臺幣《下同》5,000 元），
    得手後，適身處住處2 樓之乙○○發覺有異而下樓查看，甲○○見狀即欲自該處後門逃離現場，惟逃離路線業為下樓之
    乙○○所阻擋，詎甲○○為脫免逮捕及防護贓物，竟基於準
    強盜之犯意，當場向乙○○恫稱：你走開不然就殺死你，不
    上樓就殺死你等語，並揮舞手中所持之螺絲起子及鐵撬作砍
    殺勢脅迫乙○○，以此脅迫方式使乙○○難以抗拒而退避至
    1 、2 樓之樓梯間，甲○○見機即自該處後門逃至戶外，丙○○見狀亦逃離現場。嗣乙○○報警處理，經警趕抵現場後
    ，將藏匿於附近民宅之甲○○逮捕，並循線查獲其所有之螺
    絲起子、鐵撬各1 支及乙○○遭竊之上開手機（已發還），
    並經甲○○供出丙○○，始查悉全情。
二、案經高雄縣政府警察局岡山分局報告臺灣高雄地方法院檢察
    署檢察官偵查起訴。
    理  由
壹、證據能力部分：
一、按被告以外之人於偵查中向檢察官所為陳述，除顯有不可信
    之情況者外，得為證據，刑事訴訟法第159 條之1 第2 項定
    有明文。偵查中對被告以外之人所為之偵查筆錄，性質上係
    屬傳聞證據。惟現階段刑事訴訟法規定檢察官代表國家偵查
    犯罪、實施公訴，依法其有訊問被告之權，證人且須具結，
    而實務運作時，檢察官偵查中向被告以外之人所取得之陳述
    ，原則上均能遵守法律規定，不致違法取供，其可信度極高
    ，職是，被告以外之人前於偵查中已具結而為證述，除反對
    該項供述得具有證據能力之一方，已釋明「顯有不可信之情
    況」之理由外，不宜以該證人未能於審判中接受他造之反對
    詰問為由，即遽指該證人於偵查中之陳述不具證據能力。查
    本件證人即被害人乙○○於偵查中具結後之證述（見96年度
    偵字第26066 號卷《以下簡稱偵1 卷》第29頁至第31頁），
    ），未經釋明有何顯不可信之情況，復無證據顯示檢察官在
    偵查時有何不法取供之情形，亦查無證據顯示上開證述有顯
    不可信之情況，依上開說明，證人乙○○前開偵查中經檢察
    官訊問之證言，自具有證據能力。
二、按被告以外之人於審判外之言詞或書面陳述，除法律有規定
    者外，不得作為證據；被告以外之人（包括證人、鑑定人、
    被害人、被害人及共同被告等）於審判外之陳述雖不符刑事
    訴訟法第159 條之1 至之4 等4 條之規定，而經當事人於審
    判程式同意作為證據，法院審酌該言詞陳述或書面陳述作成
    時之情況，認為適當者，亦得為證據；當事人、代理人或辯
    護人於法院調查證據時，知有第159 條第1 項不得為證據之
    情形，而未於言詞辯論終結前聲明異議者，視為有前項之同
    意，刑事訴訟法第159 條第1 項、第159 條之5 定有明文。
    立法意旨在於傳聞證據未經當事人之反對詰問予以核實，原
    則上先予排除。惟若當事人已放棄反對詰問權，於審判程式
    中表明同意該等傳聞證據可作為證據，基於尊重當事人對傳
    聞證據之處分權，及證據資料愈豐富，愈有助於真實發見之
    理念，且強化言詞辯論主義，使訴訟程式得以順暢進行，上
    開傳聞證據亦均具有證據能力。查證人乙○○曾於偵查中經
    檢察事務官詢問所為之陳述（見偵1 卷第35頁至第36頁），
    其性質雖屬傳聞證據，查無符合同法第159 條之1 至之4 等
    前4 條之情形，惟被告2 人及辯護人既知有上開證據，於本
    院言詞辯論終結前，仍未聲明異議，本院認本判決所引該具
    有傳聞證據性質之證據，並無何違法取證之不適當情形，以
    之作為證據使用係屬適當，依刑事訴訟法第159 條之5 規定
    ，具有證據能力。
貳、實體部分：
一、訊據被告甲○○固不否認有於上開時、地至被害人乙○○住
    處竊取手機，惟矢口否認有何攜帶兇器行竊及為脫免逮捕、
    防護贓物之準強盜犯行，辯稱：伊未攜帶扣案之螺絲起子及
    鐵撬進入被害人乙○○住處行竊，而係以徒手方式為之，嗣
    經被害人在樓上大喊抓賊時，伊隨即逃離現場，並未持扣案
    之螺絲起子及鐵撬恐嚇要殺死被害人云云。被告丙○○則坦
    承確有參與被告甲○○至被害人乙○○住處竊取手機之把風
    犯行，惟辯稱：伊不清楚被告甲○○有無攜帶扣案螺絲起子
    及鐵撬進入被害人乙○○之住處云云。經查：
(一)被告甲○○、被告丙○○於上揭時、地，一同至被害人乙○○上揭住處，由被告甲○○從後門進入被害人乙○○住處下
    手行竊，被告丙○○則在外把風之方式，共同竊取被害人乙○○所有置於該處1 樓客廳之OKWAP 手機1 支（價值約5,00
    0 元）得手並逃離現場，經被害人乙○○報案後，由岡山分
    局舊港分駐所警員郭仲坤前往被害人乙○○住處附近查緝，
    而在案外人陳金水住處查獲藏匿在內之被告甲○○，嗣後並
    循線查獲扣案之螺絲起子及鐵撬各1 把及被害人乙○○遭竊
    之上開手機1 支，而被告甲○○經移送至岡山分局偵查隊製
    作筆錄時，即供出被告丙○○參與本案竊盜之把風犯行等情
    ，業據被告2 人坦承不諱，核與證人即被害人乙○○於偵查
    及本院審理時之證述（見偵1 卷第29頁至第31頁、本院卷第
    63 頁 至第67頁）、證人即查獲警員郭仲坤、證人即詢問被
    告甲○○之警員廖朝宗於本院審理時之證述（見本院卷第68
    頁至第69頁、第71頁至第72頁）相符，並有贓物認領保管單
    1 紙（見警卷第16頁）、扣押筆錄暨扣押物品目錄表（見警
    卷第11頁至第14頁）、現場蒐證照片數張（見警卷第23頁至
    第27 頁） 在卷可憑，自堪認定屬實。
(二)被告甲○○雖否認有持扣案之螺絲起子及鐵撬至被害人乙○○住處行竊，並有以該螺絲起子破壞該處後門門鎖之犯行，
    被告丙○○亦辯稱不清楚被告甲○○有無攜帶扣案之螺絲起
    子及鐵撬行竊云云。惟查，證人即被害人乙○○於偵查及本
    院審理時均明確證稱其發現被告甲○○在其住處1 樓時，目
    睹被告甲○○雙手各持螺絲起子1 把、鐵撬1 把等語明確（
    見偵1 卷第頁、本院卷第64頁），核與證人即至現場逮獲被
    告甲○○之警員郭仲坤於本院審理時證稱：我們查獲藏匿在
    陳金水家中之甲○○後，被害人乙○○當場表示當時甲○○
    有拿兇器工具進入他家偷東西，我就問甲○○，他就帶我們
    到舊港路西二巷7 號空屋內起出扣案螺絲起子、手機，我們
    質問他鐵撬放在何處，甲○○說跑出被害人家時不知道隨手
    丟在何處，我們就沿著甲○○脫逃路線找尋，最後在西一巷
    口邊的草坪找到鐵撬，經詢問甲○○，他說是他帶的鐵撬沒
    錯，自我們查獲甲○○直至將其移送至岡山偵查隊期間，甲○○有表示扣案工具是他的，而且他有持工具破壞被害人後
    門門鎖進入被害人家中等語（見本院卷第70頁）相符，又被
    告甲○○於警詢時亦自承：我以螺絲起子破壞高雄縣彌陀鄉
    ○○路19號的後門門鎖進入被害人1 樓的客廳，我除了持螺
    絲起子外，還有拿1 支鐵撬等語在卷（見警卷第2 頁），且
    參酌證人即在警局詢問被告甲○○之警員廖朝宗於本院審理
    時證稱：被告甲○○於96年9 月6 日接受詢問時精神狀態清
    楚，並無毒癮發作之情形等語明確（見本院卷第71頁至第72
    頁），堪認被告甲○○於警詢時之供述係依其自由意志陳述
    所記載無誤，是據上事證，堪認被告甲○○確有攜帶扣案之
    螺絲起子及鐵撬至被害人乙○○家中行竊無誤，則被告甲○○事後辯稱並未向警察承認有持工具破壞被害人乙○○住處
    後門門鎖，亦未持扣案之螺絲起子及鐵撬進入被害人乙○○
    住處云云，顯係事後推諉卸責之詞，要難採信。又被告丙○○既承認係與被告甲○○一同至被害人乙○○住處行竊而由
    其外在把風，而扣案之螺絲起子及鐵撬長度分別為26公分、
    60公分，業經本院當庭勘驗在卷，均屬大型器具，則被告丙○○對於被告甲○○有持扣案之螺絲起子及鐵撬行竊乙情，
    顯然知之甚明，是其辯稱不知被告甲○○有無攜帶扣案之螺
    絲起子及鐵撬行竊云云，亦係狡卸之詞，自無足採。
(三)又證人即被害人乙○○於偵查及本院審理時明確證稱：96年
    9 月6 日早上9 點多時我在我家2 樓，我聽到樓下有聲響，
    覺得奇怪就下樓查看，我下樓遠遠透過玻璃門可以看到客廳
    有人影，我走過去一看，就看到甲○○在我們1 樓的客廳，
    我質問他幹什麼，甲○○也叫我不要動，我當時生氣也害怕
    ，想要過去制服他，但是甲○○左手拿壹支長螺絲起子，向
    我揮過來，右手拿壹支鐵撬，我嚇了一跳就後退，甲○○作
    勢要砍我，並說「你後退不然我就殺死你」，「不上樓就殺
    死你」等語，我感到害怕，就一直退到樓梯口，甲○○又叫
    我上樓，我們雙方僵持幾分鐘，我們家裡遭竊多次，我心有
    不甘放他走，我當時僅穿壹條四角褲，手上也沒有任何工具
    可以抵抗，所以才退到樓梯口，我退到某個程度後，甲○○
    就從我們家的一樓後門跑出去；甲○○在偵查中供稱我在樓
    上喊抓賊他就跑出去等語，並不實在，我在屋子裡面並沒有
    喊抓賊，因為我怕他傷害我，是他跑出去後，我事後跟出去
    才喊抓賊等語甚詳（見本院卷第64頁、第82頁），核與其於
    96年10月30日經檢察官訊問時具結證述：96年9 月6 日家中
    失竊OKWAP 手機1 支，當時我在家中樓上打電腦聽到樓下有
    聲音，下樓時看到被告甲○○一個人在客廳翻箱倒櫃，我問
    他要幹什麼，他就拿螺絲起子與鐵撬作勢要砍我，他武器拿
    出來我有點嚇到，他一揮過來我就馬上後退，因為我剛好擋
    住他的路，他又威脅我如果我不閃開他就要殺死我，當時我
    只穿一條四角褲，全身沒東西可以與他對抗，看到他持武器
    揮舞我會害怕，所以就順著他的指示後退到樓梯間處，後來
    他就逃走了等語（見偵1 卷第29頁至第31頁）、於97年2 月
    20日於偵訊中經檢察事務官詢問時證述：當天我發現樓下異
    狀，下來看到甲○○在翻箱倒櫃，我出聲問他在作什麼，我
    出聲時距離他大約3 公尺，他便拿螺絲起子、鐵撬作勢要砍
    我，他雙手各拿1 支，他說如果我不閃開或退開，就要殺死
    我，因為當時他要逃往戶外一定要經過我身邊到我背後的後
    門，我見他快要撲過來的樣子，我就慢慢退，他有叫我退到
    樓上，我退到1 、2 樓之間他就跑出去，我是因為怕他砍過
    來，所以我才退到樓梯間等語（見偵1 卷第35至36頁）始終
    一致；且證人乙○○上開證詞亦與其當庭描繪其上揭住處1
    樓客廳、樓梯間、後門之配置情形相吻合（見本院卷第84頁
    ），亦即當時在客廳行竊之被告甲○○如欲逃離現場，即須
    經過1 樓樓梯處始能前往後門逃逸，則被害人乙○○自其住
    處2 樓下樓後，確實阻擋被告甲○○逃逸之路線無誤；而證
    人乙○○與被告甲○○素不相識，且無怨隙，應無甘冒偽證
    罪責而故為虛偽不實證述以構陷被告甲○○於罪之可能。又
    參以被告甲○○確有持扣案之螺絲起子及鐵撬進入被害人乙○○家中行竊乙情，業經本院認定屬實，已如前述，被告甲○○於警詢時既已自承有持扣案之螺絲起子破壞被害人乙○○上揭住處後門，並另持扣案之鐵撬等語（見警卷第2 頁）
    ，竟於嗣後改口辯稱並未攜帶扣案之螺絲起子及鐵撬進入被
    害人乙○○家中，觀其前後供詞反覆情形，其刻意隱匿實情
    藉此脫免被訴準強盜罪責之意圖，至為顯然。至於被告甲○○雖辯稱被害人在樓上喊抓賊後，其馬上逃離現，並未持扣
    案之螺絲起子及鐵撬作勢砍殺、恐嚇被害人云云，惟倘其所
    辯屬實，被害人乙○○即無可能明確指證被告甲○○係入屋
    竊取其手機之人，更無可能知悉被告甲○○有攜帶扣案之螺
    絲起子及鐵撬入屋行竊而告知警方應追查該等物品之下落，
    是其前揭所辯，顯屬卸責之詞，委無足採。是綜合上情交互
    參析，堪認被告甲○○竊取手機得手後，經被害人乙○○下
    樓發覺時，確有持扣案之螺絲起子及鐵撬向被害人乙○○揮
    舞作勢砍殺，並向被害人乙○○恫稱：你走開不然就殺死你
    ，不上樓就殺死你等語，以順利逃離被害人乙○○住處而達
    其防護贓物、脫免逮捕之目的。
(四)按立法者就竊盜或搶奪而當場施以強暴、脅迫者，僅列舉防
    護贓物、脫免逮捕或湮滅罪證三種經常導致強暴、脅迫行為
    之具體事由，係選擇對身體自由與人身安全較為危險之情形
    ，視為與強盜行為相同，而予以重罰。至於僅將上開情形之
    竊盜罪與搶奪罪擬制為強盜罪，乃因其他財產犯罪，其取財
    行為與強暴、脅迫行為間鮮有時空之緊密連接關係，故上開
    規定尚未逾越立法者合理之自由形成範圍，難謂係就相同事
    物為不合理之差別對待。經該規定擬制為強盜罪之強暴、脅
    迫構成要件行為，乃指達於使人難以抗拒之程度者而言，是
    與強盜罪同其法定刑，尚未違背罪刑相當原則，與憲法第23
    條比例原則之意旨並無不符，大法官著有釋字第630 號解釋
    可供參照。是刑法第329 條準強盜罪所謂「強暴」、「脅迫
    」，只須有此行為且達「難以抗拒」之程度即為已足，並不
    以所施強暴、脅迫手段，已達至使人不能抗拒為必要。參酌
    本件扣案之螺絲起子1 支，長達26公分，前端呈扁平一字型
    ，另扣案之鐵撬1 把，長達60公分，前端有鐵勾尖銳，業經
    本院當庭勘驗無誤，並有卷附上開扣案物品照片在卷可憑（
    見警卷第27頁），該等器具均屬大型金屬製品，質地堅硬、
    尖銳，倘持以攻擊人體，客觀上對人之生命、身體均足以構
    成威脅而具有危險性，而屬刑法上所謂之「兇器」，被告甲○○於上揭時、地行竊得手後經被害人乙○○發覺時，既持
    扣案之螺絲起子及鐵撬向被害人乙○○揮舞作勢砍殺，並向
    被害人乙○○恫稱：你走開不然就殺死你，不上樓就殺死你
    等語，而被害人乙○○此際身無寸鐵可供防衛，倘與被告甲○○發生肢體衝突，勢必處於弱勢而有受傷之高度可能性，
    被告甲○○持上開兇器恫嚇之脅迫舉動，在客觀上已足使一
    般人達難以抗拒之程度，且實際上，本案被害人乙○○亦一
    再證稱係因害怕被告甲○○會持扣案之螺絲起子及鐵撬傷害
    伊才會依指示退至1 、2 樓樓梯間等語明確。是以，被告甲○○持扣案之螺絲起子及鐵撬向被害人乙○○揮舞作勢砍殺
    ，並向被害人乙○○恫稱：你走開不然就殺死你，不上樓就
    殺死你等語，其以此脅迫手段逼使被害人乙○○退至1 、2
    樓樓梯間而順利攜帶竊得之手機逃離現場，確已達使被害人
    乙○○難以抗拒之程度，要無疑義。
(五)綜上所述，被告2 人前揭辯解，均不足採，被告甲○○攜帶
    兇器竊盜，繼而為防護贓物、脫免逮捕而對被害人乙○○施
    以脅迫手段之犯行，以及被告丙○○參與被告甲○○上開攜
    帶兇器竊盜之把風犯行，均堪認定。從而，本件事證明確，
    應予依法論科。
二、論罪科刑：
(一)按刑法第321 條第1 項第2 款之「門扇」專指門戶而言，且
    毀壞裝置於門上構成門扇之一部之喇叭鎖及其他門鎖，係毀
    壞門扇之行為，而與毀壞附加於門上之掛鎖係屬毀壞安全設
    備之行為有間（最高法院83年度台上字第3856號、69年台上
    字第776 號判決意旨參照），查本件被告甲○○係持螺絲起
    子破壞裝置於門上而構成門扇一部之門鎖進入被害人家中行
    竊，依前揭判例意旨，應屬毀壞「門扇」而竊盜之行為。又
    按刑法第329 條之以強盜論，即以強盜罪相當條文處罰之意
    ，並非專以第328 條第1 項之強盜論，故第330 條所謂犯強
    盜罪，不僅指自始犯強盜罪者而言，即依第329 條以強盜論
    者，亦包括之，如此項準強盜有第321 條第1 項各款情形之
    一，自應依第330 條論處，最高法院42年台上字第523 號著
    有判例可資參照。是核被告甲○○所為，係犯刑法第329 條
    之準強盜罪而有同法第321 條第1 項第2 款、第3 款之情形
    ，應論以刑法第330 條第1 項之加重強盜既遂罪；核被告丙○○所為，係犯刑法第321 條第1 項第2 款、第3 款之攜帶
    兇器、毀壞門扇竊盜罪。被告丙○○就上開攜帶兇器、毀壞
    門扇竊盜犯行，與被告甲○○有犯意聯絡及行為分擔，應論
    以共同正犯。查被告甲○○前因違反肅清煙毒條例等案件，
    經分別判處有期徒刑3 年2 月、5 月、1 年、3 年4 月，執
    行後於87年11月10日縮短刑期假釋出監，於假釋期間又因違
    反毒品危害防制條例案件，經判處有期徒刑7 月，前開假釋
    即遭撤銷，並應執行殘刑4 年2 月23日，於95年3 月27日縮
    短刑期執行完畢，此有臺灣高等法院被告前案紀錄表乙份在
    卷可憑，其受有期徒刑執行完畢後，5 年內故意再犯本件最
    重本刑為有期徒刑以上之罪，為累犯，應依刑法第47條第1
    項規定，加重其刑。
(二)爰審酌被告2 人均值壯年，不思以正當途徑賺取應得之財物
    ，竟共同攜帶兇器、毀壞門扇行竊，所為不僅侵害他人財產
    權益，其手段亦有致生人身危險之高度可能性，應予非難，
    又被告甲○○為防護贓物、脫免逮捕，竟進而持兇器恫嚇被
    害人乙○○，使被害人難以抗拒，對被害人之人身安全構成
    重大威脅，惡性更屬重大，且被告2 人均未能坦承全部犯行
    ，仍飾詞狡辯以卸其責，犯後態度不佳，並慮及渠等所竊取
    之財物價值非鉅，且已發還予被害人等一切情狀，分別量處
    如主文所示之刑，以示懲儆。
(三)末查，扣案之螺絲起子及鐵撬各1 把，係被告甲○○所有，
    供其與被告丙○○共同行竊所用之物，亦為被告甲○○為本
    件準強盜犯行所用之物，應依刑法第38條第1 項第2 款之規
    定，均於被告2 人之主文項下宣告沒收。
據上論斷，應依刑事訴訟法第299 條第1 項前段、刑法第28條、
第330 條第1 項、第329 條、第321 條第1 項第2 款、第3 款、
第47條第1 項、第38條第1 項第2 款，判決如主文。
本案經檢察官羅水郎到庭執行職務。
中    華    民    國    97    年    8     月    6     日
                  刑事第十一庭  審判長法  官  施柏宏
                                      法  官  黃繼瑜
                                      法  官  林書慧
以上正本證明與原本無異。
如不服本判決應於收受本判決後10日內向本院提出上訴書狀，並
應敘述具體理由，如未敘述上訴理由者，應於上訴期間屆滿後20
日內補提理由書狀於本院（均須按他造當事人之人數附繕本）「
切勿逕送上級法院」。
中    華    民    國    97    年    8     月    7     日
                                      書記官  鍾錦祥
附錄本件論罪科刑法條：
《中華民國刑法第330 條（加重強盜罪）》
犯強盜罪而有第321 條第1 項各款情形之一者，處7 年以上有期
徒刑。
前項之未遂犯罰之。
《中華民國刑法第329 條（準強盜罪）》
竊盜或搶奪，因防護贓物、脫免逮捕或湮滅罪證，而當場施以強
暴脅迫者，以強盜論。
《中華民國刑法第321 條（加重竊盜罪）》
犯竊盜罪而有左列情形之一者，處六月以上、五年以下有期徒刑
：
一、於夜間侵入住宅或有人居住之建築物、船艦或隱匿其內而犯
    之者。
二、毀越門扇、牆垣或其他安全設備而犯之者。
三、攜帶兇器而犯之者。
四、結夥三人以上而犯之者。
五、乘火災、水災或其他災害之際而犯之者。
六、在車站或埠頭而犯之者。
前項之未遂犯罰之。


司法院資訊處製作；財團法人民間司法改革基金會備份。
